【裁判字號】    89,易,1349
【裁判日期】    890821
【裁判案由】    詐欺
【裁判全文】
臺灣臺南地方法院刑事判決                        八十九年度易字第一三四九號
    公  訴  人  臺灣台南地方法院檢察署檢察官
    被      告  丙○○
                乙○○
    右二人共同
    選任辯護人  張仁懷
右列被告因詐欺案件，經檢察官提起公訴 (八十七年度營偵字第一六七八號、八十九
年度偵字第四九九九號) ，本院判決如左：
    主  文
丙○○無罪。
乙○○共同連續意圖自己不法之所有，以詐術使人將本人之物交付，處有期徒刑壹年
貳月。
    事  實
24年度上字第922號
刑法上之連續犯，雖不必時間緊接，亦不以侵害特定之一個法益為限，要
必本於概括之犯意而先後實施罪質相同之犯行，始得認為連續犯。
編註：依據最高法院八十五年八月二十日第十五次刑事庭會議決議本則判
      例不再援用（資料來源：司法院公報 38 卷 11 期 88 頁)
一、丙○○（偏名吳朝安）、乙○○（偏名吳順德）係兄弟，與潘見春（已死亡）、
    王平和（業經台灣高等法院高雄分院八十七年度上訴字第一九七一號判處有期徒
    刑二年確定）等共組詐欺集團，共同基於意圖為自己不法所有之概括犯意聯絡，
    於民國（下同）七十九年間，先以王平和名義，向黃張富美承租台南縣學甲鎮○○路三四四號房屋一樓，再將王平和戶籍遷往該址（台南縣學甲鎮○○路三四四
    號房屋一樓），嗣於七十九年四月十六日，以「美資商行」負責人王平和名義，
    向台南縣政府申請營利事業登記證，以經營美髮材料、成衣、布匹、禮品、美容
    等百貨買賣為名目，虛設「美資商行」，由王平和以「美資商行」負責人名義，
    分別於七十九年五月一日、七十九年五月二十二日、七十九年八月二十五日，前
    往第一商業銀行佳里分行、台灣中小企業銀行學甲分行及台灣土地銀行學甲分行
    ，在該三家銀行分行，申請開設支票帳戶，請領支票使用，以培養帳戶債信，累
    積請領空白支票，再簽發王平和名義之存款不足空頭支票（即俗稱芭樂票），交
    令他人向第三人調現或詐取財物，並自七十九年十一月十四日起大量退票，迄八
  十年一月九日止，該詐欺集團以王平和名義開出空頭支票共四百餘張，退票金額
    高達新台幣（下同）一億一千六百十四萬二千八百六十九元。
二、案經台灣屏東地方法院函送台灣屏東地方法院檢察署檢察官呈請台灣高等法院檢
    察署檢察長核轉台灣台南地方法院檢察署檢察官偵查起訴。
    理  由
一、訊之被告丙○○、乙○○矢口否認右揭犯行，均辯稱：係做直銷之林姓不詳姓名
    友人為開設支票帳戶，伊乃介紹至台灣中小企銀學甲分行開戶云云。經查：
    (一)王平和以美資商行負責人名義於七十九年四月十六日向台南縣政府申請營利事
      業登記證，以經營美髮材料等為營業項目，虛設美資商行，向黃張富美承租台
      南縣學甲鎮○○路三四四號，並以美資商行負責人名義，分別於七十九年五月
      一日、同年五月二十二日、同年八月二十五日在第一商業銀行佳里分行、台灣
      中小企業銀行學甲分行及台灣土地銀行學甲分行申請設立支票帳戶（另尚有台
      南區中小企業銀行佳里分行，未據函調其開戶資料），請領支票使用，初則簽
      發小額支票以培養信用，以累積請領之空白支票，再以王平和名義簽發存款不
      足空頭支票交付他人持向第三人調現或詐取財物，王平和於七十九年十一月間
      即公告為拒絕往來戶，總計自七十九年十一月十四日至八十年一月九日止，退
      票數達四百餘張，退票金額高達一億一千六百十四萬二千八百六十九元，除據
      證人王平和、黃張富美供述在卷外，並有台南縣政府營利事業設立資料、上開
      銀行開戶申請資料、退票資料等在卷可稽，王平和因本件共同詐欺罪為台灣高
      等法院高雄分院於八十八年二月十日以八十七年度上訴字第一九七一號判處有
      期徒刑二年確定，有判決書在卷，並據以認定案外人林淑惠、歐智政、高麗嬌
      、胡碧霞等持王平和上開帳戶支票分別向丁○○、魏世榮、蘇裕祥等人調現或
      抵償債務，嗣經屆期提示皆因存款不足遭退票。
    (二)據王平和所設台灣中小企業銀行學甲分行支票帳戶之介紹人王文傑於八十七年
      七月九日、同年九月二十二日在屏東地檢署及八十七年十一月十三日在本署偵
      查中均一再證述：「是丙○○來拜訪我，他說是乙○○與人合夥做美髮材料批
      發，需要甲存帳戶」，王文傑始充作王平和於該銀行開戶之介紹人，被告二人
      雖辯稱：是林姓不詳姓名友人要開戶做直銷始委託王文傑做介紹人，惟對該林
      姓友人姓名、住所、如何聯絡、因何原因開戶等均無法說明，且所辯與王文傑
      證述不符，次據王平和供述：是潘見春介紹至台南與某男子接洽，由該男子帶
      往各銀行開戶，都是同一人帶伊去開戶，潘見春曾承諾要介紹伊工作，每月給
      付二萬餘元，惟並未履行，本署於八十七年十一月二十四日偵查時，王平和係
      指明被告乙○○當庭所攝照片供述：「很像是當時帶我到銀行開戶的人」，八
      十九年三月二十四日偵查時，復再度當庭指認被告乙○○。
    (三)據第一商業銀行佳里分行學甲辦事處及台灣中小企業銀行學甲分行檢附之王平
      和支票帳戶已兌現之支票核對其提示金融機關，查得七十九年五月十二日起至
      同年九月十一日止有十一張支票經由被告丙○○所設台南縣將軍鄉農會Ｓ七五
      ○號帳戶提示（詳見附表一），自七十九年五月八日起至同年七月二十日止有
      八張支票經由被告乙○○之妻甲○○所設第一銀行丹鳳辦事處0000000
      0000號帳戶提示（詳見附表二），有五張支票經由甲○○所設第一銀行佳
      里分行000000000號帳戶提示（詳見附表三），有八張支票經由被告
      丙○○之子吳瑞霖所設台灣中小企業銀行新營分行第00000000000
      帳戶提示（詳見附表四），訊之甲○○稱：家中財務均由其夫即被告乙○○管
      理，伊於第一銀行佳里分行、丹鳳辦事處二個帳戶都是乙○○使用，伊未過問
      等語，則在短短數月內，王平和上開二銀行之支票即有三十二張經由被告丙○○、乙○○及其家人帳戶代收提示兌現（王平和於台灣土地銀行學甲分行、台
      南區中小企業銀行佳里分行已兌現支票部分尚未查證），然訊之被告丙○○、
      乙○○及被告丙○○之子吳瑞霖均否認曾將帳戶借他人使用，均供稱：不認識
      王平和，否認收過王平和支票，不知帳戶內何以會有王平和之支票等語，對附
      表一至四所示支票來源均無法說明，按短期內收受同一特定人三十二張支票，
      卻無法說明其來源，顯違常理。
    綜上所陳，被告二人所辯不惟與證人王文傑不符，且對如何於短期內由渠及家人
    帳戶內收受王平和三十二張支票，無法為明確說明，復據王平和二度指認被告乙○○，罪嫌至堪認定。
二、被告乙○○雖於八十一年六月間，與賴樹森、廖阿田、黃榮煌等共同虛設行號，
    向多家金融機關申請開戶請領支票，再販售空頭支票圖利，為台灣高雄地方法院
    、台灣高等法院高雄分院於八十二年間以八十二年度訴字第二○二九號、八十二
    年度上易字第二二八七號判處有期徒刑四年六月確定，惟本件犯罪時間係七十九
    年四月間起，最後退票日為八十年一月九日，而前開確定判決犯罪事實係自八十
    一年六月間起，相隔近一年半，尚難認定係基於同一概括犯意而為，本案與前開
    確定判決犯罪事實認無裁判上一罪關係，併予敘明。
三、核被告丙○○、乙○○所為係犯刑法第三百三十九條第一項詐欺取財罪嫌，渠二
    人與潘見春、王平和間有犯意聯絡，行為分擔，請論以共同正犯，其先後多次以
    空頭支票交付他人詐取財物，時間緊接，犯罪構成要件相同，顯係基於概括犯意
    而為，請論以連續犯。
據上論斷，應依刑事訴訟法第二百九十九條第一項前段、刑法第      判決如主文。
本案經檢察官      到庭執行職務
中      華      民      國      八十九      年      八    月    廿一    日
                                  臺灣臺南地方法院刑事第三庭
                                          法  官  董武全
右正本證明與原本無異。
如不服本判決，應於判決送達後十日內，向本院提出上訴狀。
                                          書記官  黃弘儀
中      華      民      國      八十九      年      八    月            日
附錄本件論罪科刑法條全文：
刑法第三百三十九條第一項
意圖為自己或第三人不法之所有，以詐術使人將本人或第三人之物交付者，處五年
以下有期徒刑、拘役或科或併科一千元以下罰金。
附表一
附表二
附表三
附表四
┌──┬───────────────────────────┐
│編號│                                                      │
├──┼───────────────────────────┤
│01  │                                                      │
├──┼───────────────────────────┤
│02  │                                                      │
├──┼───────────────────────────┤
│03  │                                                      │
├──┼───────────────────────────┤
│04  │                                                      │
├──┼───────────────────────────┤
│05  │                        │
└──┴───────────────────────────┘


司法院資訊處製作；財團法人民間司法改革基金會備份。
